臺灣臺北地方法院刑事判決　　　　　　　 96年度易字第352號
公　訴　人　臺灣臺北地方法院檢察署檢察官
被　　　告　丁○○
　　　　　　　　　　（另案臺灣臺北監獄受刑中）
上列被告因恐嚇案件，經檢察官提起公訴（95年度偵緝字第1701
號），本院判決如下：
    主  文
丁○○共同連續以加害生命、身體之事，恐嚇他人致生危害於安
全，處有期徒刑拾月。
    事  實
一、丁○○於民國81年間，分因肅清煙毒條例、麻醉藥品管理條
    例、恐嚇等案件，先後經法院判處有期徒刑10年、3年4月、
    5月、1年6月確定，嗣經定應執行刑為14年6月，於83年1月
    25日入監執行，88年11月9日假釋出監（未構成累犯，該假
    釋經撤銷，現在監執行殘刑），猶不知警惕，於假釋期間，
    因受他人之託向忠冠建設股份有限公司（公司址設臺北市○○區○○街85號7樓，下稱忠冠公司）負責人己○○（現更
    名為戊○○）催討債務，丁○○乃要丙○○為之催討該債務
    ，丁○○除了交付發票人為忠冠公司己○○、到期日為88年
    5 月17日、面額新臺幣（下同）500萬元之本票影本1紙作為
    催討債務之證明外，因該債務前經催討未果，丁○○為了能
    完成催討債務以獲取報酬，竟提供所有人不明之黑色槍枝一
    把（未扣案，無證據證明為槍砲彈藥刀械管制條例所規範之
    槍枝），其內填裝有9釐米制式子彈1顆（該子彈經鑑定結果
    係不發彈，不具殺傷力，亦非槍砲彈藥刀械管制條例所規範
    之子彈）與丙○○，而要其以之迫使該人清償債務，丙○○
    遂另行找上張慶文一同前往，張慶文明知上情而應允之，議
    定後丁○○即購妥門號為0000000000號、0000000000號等行
    動電話預付卡，提供與丙○○、張慶文作為本件催討債務及
    聯繫之用，丁○○、丙○○及張慶文三人乃共同基於恐嚇之
    犯意聯絡，於91年1月2日下午3時許，丁○○駕車載送丙○○、張慶文至忠冠公司上址營業所後，由丁○○在樓下接應
    ，丙○○、張慶文持前開槍枝及本票前去索討債務，丙○○
    、張慶文進入公司後，即拿出上開面額本票影本，並留下前
    揭2只行動電話號碼，要求該公司在場之職員甲○○、乙○○通知己○○儘速出面處理債務，甲○○、乙○○乃詢問丙○○、張慶文本票影本之來源，丙○○隨即取出前開槍枝，
    並自稱係「南投大隻」等語，以此加害生命、身體之事恐嚇
    該公司職員甲○○、乙○○，致生危害於甲○○、乙○○之
    安全，丙○○、張慶文隨即搭乘丁○○所駕車輛離去；惟仍
    未接獲己○○來電聯繫，乃又於91年1月4日上午10時許，賡
    續前揭犯意，由丙○○夥同張慶文再持前開槍枝至忠冠公司
    內索討債務，二人到達忠冠公司後，丙○○即控制電梯把風
    ，由張慶文向該公司職員甲○○、乙○○要求通知己○○出
    面處理債務未果，旋即取出前開槍枝並拉動槍枝滑套，致其
    內上開不具殺傷力之9釐米制式子彈1顆掉落，作勢以此加害
    生命、身體之事恐嚇該公司職員甲○○、乙○○，致生危害
    於甲○○、乙○○之安全後離去。嗣經忠冠公司人員報案，
    經警於忠冠公司扣得前開掉落之不具殺傷力9釐米制式子彈1
    顆，始循線查悉上情（丙○○、張慶文上開共同參與恐嚇行
    為部分，經本院另以92年訴字第824號判決分別判處有期徒
    刑7月、5月確定）。
二、案經臺灣臺北地方法院檢察署檢察官主動簽分後偵查起訴。
    理  由
壹、程序部分：
    一被告丁○○就共犯丙○○、張慶文在另案偵查及審理中之
      陳述，否認其證據能力。按被告以外之人於審判外向法官
      所為之陳述，得為證據；被告以外之人於偵查中向檢察官
      所為之陳述，除顯有不可信之情況者外，得為證據；刑事
      訴訟法第159條之1定有明文；此為傳聞法則之例外規定。
      對照該條之立法說明：被告以外之人（含共同被告、共犯
      、被害人、證人等）於法官面前所為之陳述（含書面及言
      詞），因其陳述係在法官面前為之，故不問係其他案件之
      準備程序、審判期日或民事事件或其他訴訟程序之陳述，
　　　均係在任意陳述之信用性已受確定保障之情況下所為，因
      此該等陳述應得作為證據。可知被告以外之人於他案審判
      中向法官所為之陳述一概具有證據能力，而檢察官與法官
      同為司法官署，衡諸實務運作，檢察官實施刑事偵查程序
      ，亦能恪遵法定程序之要求，不致有違法取證之情事，自
      不宜限定被告以外之人於本案偵查中向檢察官所為陳述，
      始有證據能力。再者，自文義解釋而言，刑事訴訟法第
      159條之1第二項係規定「被告以外之人於偵查中向檢察官
      所為之陳述，除顯有不可信之情況者外，得為證據。」其
      亦未將「偵查中」限定為「本案偵查中」。從而，不論被
      告以外之人係於本案偵查中抑係於另案偵查中向檢察官所
      為陳述，除顯有不可信之情形外，均應具有證據能力（刑
      事訴訟新制法律問題研討會提案第4號研討結果參照）。
    二其餘本院認定事實所引用之下列卷內卷證資料（包含人證
      與文書證據、物證等證據），並無證據證明係公務員違背
      法定程序所取得，且被告於審判期日對本院提示之該卷證
      ，就證據能力均未表示爭執，又卷內之文書證據，亦無刑
      事訴訟法第159條之4之顯有不可信之情況與不得作為證據
      之情形。是依刑事訴訟法第159條至159條之5之規定，其
      餘所引用之卷證所有證據（包含人證與文書證據、物證等
      證據），均有證據能力。
貳、實體部分：
    一訊據被告丁○○矢口否認有上開共同恐嚇犯行，辯稱：伊
      並未交付前揭本票及槍枝與丙○○討債，本件是因為伊之
      自小客車被丙○○偷走，伊向警方報案查到是丙○○，他
      才挾怨報復誣告伊云云。然查：
      (一)丙○○、張慶文先後有於上開時間，分持前揭本票及槍
        枝至忠冠公司內催討債務，並要在場之職員甲○○、乙○○，轉知己○○以其留下之前揭行動電話聯繫清償債
        務，致甲○○、乙○○因此感到生命、身體安全遭受威
        脅等情，分據共犯丙○○、張慶文於另案偵、審中陳述
        明確在卷，且經證人甲○○、乙○○於另案偵查中及本
        院審理時證述屬實，並有前開本票影本（見91年度警聲
        搜字第640號卷第13頁）附卷可稽，及現場掉落之子彈1
        顆扣案可資佐證。又該扣案子彈1顆經送內政部警政署
        刑事警察局鑑定結果：認係9釐米制式子彈，經檢視彈
        底具撞針孔痕跡，經實際試射，無法擊發，試射後並經
        拆解檢視，子彈內具火藥，認係不發彈，該子彈不能擊
        發之原因可能係火藥或底火已受潮，而導致子彈無法擊
        發，該子彈認不具殺傷力，此有內政部警政署刑事警察
        局92年4月11日刑鑑字第0920034521號槍彈鑑定書（見
        92年度偵緝字第33號卷第56至65頁）、同局92年10月8
        日刑鑑字第0920174141號函（見本院92年訴字第824號
        卷第52頁）在卷足憑。是該子彈既屬無法擊發而不具有
        殺傷力，而前揭持用之槍枝又未扣案，自應從有利於被
        告之認定，而認該槍枝亦非屬槍砲彈藥刀械管制條例所
        規範之槍枝（以上另案卷，見本院92年訴字第824號偵
        審全卷，證人於本院審理時之證述，見本院96年5月17
        日審判筆錄）。
      (二)而本件丙○○確係受被告之託催討本件債務，丙○○才
        因此要張慶文一同前往，被告有因此交付前揭本票及槍
        枝與丙○○，並提供前揭行動電話與丙○○、張慶文作
        為本件債務催討、聯絡之用，被告並有在前揭時間駕車
        搭載丙○○、張慶文前往忠冠公司等情，除據共犯丙○○、張慶文於另案偵、審時陳述明確在卷外，並經共犯
        丙○○就此於本院審理時以證人身分證述屬實。參以被
        告於本院審理時所自承：伊只有載過證人及張慶文去一
        次，下車時伊有跟他們說你們怎麼搞，伊不管你們，不
        甘伊的事，當時伊還有勸他們要討債要好好講…伊只有
        帶他們去那邊，但他們要做什麼行為，伊沒有辦法去制
        止，伊有叫他們要好好去跟人家要錢，伊有跟他們說不
        需要用這樣的行為等語（以上見本院96年5月17日審判
        筆錄）。若被告與本件債務之催討毫無關連，何以其要
        駕車搭載丙○○、張慶文一同前往忠冠公司？又若其對
        於駕車搭載丙○○、張慶文前去忠冠公司，並會以前揭
        非法手段催討債務一事毫不知情，何以被告會為「你們
        怎麼搞，伊不管你們，不甘伊的事」「他們要做什麼行
        為，伊沒有辦法去制止，伊有叫他們要好好去跟人家要
        錢，伊有跟他們說不需要用這樣的行為」如此陳述？況
        且，依證人丙○○於本院審理時所述，其係嘉義人，對
        臺北並不熟，當時是住在被告家裡，並不知道忠冠公司
        在哪裡等語。何以證人丙○○在對於臺北之人、事、地
        均不熟悉，又對忠冠公司一無所知之情況下，竟會莫名
        受他人之託，催討本件債務？再者，被告對於有提供前
        揭行動電話門號與丙○○、張慶文使用一事，業於本院
        審理時供承在卷。參以卷附其中0000000000號行動電話
        申請基本資料（見91年度警聲搜字第640號卷第14頁）
        所載，該門號係於91年1月2日開通，申請人則為劉世中
        。若非被告畏罪情虛，何以不敢以本人名義申請？又何
        以在該電話開通當天，共犯丙○○、張慶文就持以作為
        本件催討債務聯繫之用？綜上各情，相互參酌，在在均
        足以顯示本件確係被告受他人所託催討債務，被告才會
        委由丙○○處理，被告因此才會在第一次駕車搭載丙○○、張慶文前往忠冠公司，並提供前揭行動電話作為催
        討債務聯繫之用，適足以證明共犯丙○○、張慶文在另
        案偵、審時對被告之陳述，及共犯丙○○在本院審理時
        以證人身分之證述，確屬真實可採。
      (三)被告雖以前詞質疑共犯丙○○上開陳述之真實性。然查
        ，偵查中經檢察官就被告所稱車輛遭竊一事函詢高雄市
        政府警察局保安警察大隊結果：該大隊係於91年3月15
        日查獲丙○○涉嫌毒品案件，同年3月16日才尋獲被告
        失竊之自小客車，惟並無查獲嫌疑人犯等情，有該大隊
        96年2月9日高市警保大偵專字第0960000977號函及所檢
        附之查詢車輛認可資料、報告單、被告警詢筆錄、丙○○警詢筆錄等（附於本院卷）附卷可稽。故被告所稱是
        因為其自小客車被丙○○偷走，其向警方報案查到是丙○○云云，核與前揭事證不符，顯非事實，從而被告執
        此辯稱係丙○○挾怨報復，而否認丙○○前揭陳述之真
        實性云云，自屬無據。至於被告雖又以：同案共犯張慶
        文在另案偵、審時均稱該本票，是由丙○○拿出來，並
        且是丙○○說要催討本件債務為由，而否認其就上開行
        為有共同參與。然查，依證人張慶文於另案警詢、偵查
        及審理時所述，可知其係受丙○○所邀才參與本件，而
        丙○○又係受被告所託才取得本票，既如前述，故丙○○其後邀張慶文參與，張慶文才會在該案偵、審時說本
        票是丙○○拿出來，是丙○○說要處理債務等語。故被
        告執此為否認犯罪之辯解，亦無足取。
      (四)按刑法第305條所謂致生危害於安全，係指受惡害之通
        知者，因其恐嚇，生安全上之危險與實害而言；又所謂
        恐嚇，凡一切之言語、舉動足以使他人生畏懼心者，均
        包含在內（最高法院26年渝非字第15號、22年上字第13
        10號判例意旨參照）。本件被告因受託索討債務，竟交
        付槍枝與共犯丙○○作為本件催討債務之工具，而共犯
        丙○○依其請託而為前揭催討行為，該等舉動，自足以
        使在場職員甲○○、乙○○心生畏懼，顯而易見，自已
        達危害安全之程度。次按二人以上共同實行犯罪之行為
        者，皆為正犯，刑法第28有明文規定。又刑法第28條所
        謂之共同正犯者，指二人以上，以共同犯罪之意思，而
        共同實施犯罪之行為，故共同實施犯罪行為之人，在合
        同意思之範圍內，不論係同時實施犯罪之行為，或各自
        分擔犯罪行為之一部，均係相互利用他人之行為，以達
        其犯罪之目的，即應對於全部所發生之結果，共同負其
        刑責，且共同正犯所謂行為之分擔，並不以每一階段犯
        行，均須參與為要件（最高法院82年度臺上字第5925號
        、74年度臺上字第7321號判決意旨參照）。而意思之聯
        絡並不限於事前有所謀議，即僅於行為當時有共同犯意
        之聯絡者，亦屬之，且其表示之方法，亦不以明示通謀
        為必要，即相互間有默示合致，亦無不可（最高法院73
        年度臺上字第2364號判例意旨參照）。查本件既係被告
        要丙○○處理債務催討之事，且又交付上開槍枝，而丙○○又依此才找張慶文共同前往，俱如前述，故被告與
        丙○○、張慶文間自有犯意聯絡及行為分擔。則縱令在
        第二次前去忠冠公司催討債務時，被告並未一同前往，
        然此既係在被告與丙○○原先犯意聯絡範圍之內，按上
        說明，被告就此部分，自亦應負共犯之責。
綜上事證，被告前揭否認犯罪之辯解，核屬臨訟飾卸之詞，難以
憑採，其上開共同恐嚇犯行已經證明，應依法論科。
    二新舊法比較適用：
      (一)查被告行為後，刑法業於94年2月2日修正公布，95年7
        月1日起施行。按行為後法律有變更者，適用行為時之
        法律，但行為後之法律有利於行為人者，適用最有利於
        行為人之法律，修正後刑法第2條第1項定有明文。此條
        規定係規範行為後法律變更所生新舊法律比較適用之準
        據法，本身尚無新舊法比較之問題，於新法施行後，應
        一律適用新法第2條第1項之規定，為「從舊從輕」之比
        較。而本次法律變更，比較時應就罪刑有關之共犯、未
        遂犯、想像競合犯、牽連犯、連續犯、結合犯，以及累
        犯加重、自首減輕暨其他法定加減原因（如身分加減）
        與加減例等一切情形，綜其全部罪刑之結果而為比較（
        最高法院95年5月23日95年度第8次刑庭會議決議參照）
        。從而：
        1.刑法第305條之恐嚇危害安全罪，法定刑為2年以下有
          期徒刑、拘役或科3百元以下罰金；比較修正後刑法
          施行法所增訂第1條之1規定「中華民國九十四年一月
          七日刑法修正施行後，刑法分則編所定罰金之貨幣單
          位為新臺幣。九十四年一月七日刑法修正時，刑法分
          則編未修正之條文定有罰金者，自九十四年一月七日
          刑法修正施行後，就其所定數額提高為三十倍。但七
          十二年六月二十六日至九十四年一月七日新增或修正
          之條文，就其所定數額提高為三倍」，修正後刑法施
          行法第1條之1第2項與罰金罰鍰提高標準條例第1條，
          因上開罰金刑之最高額度均屬相同，並非刑罰法令之
          變更，無刑法第2條第1項比較新舊法之適用，應適用
          裁判時之刑法施行法第1條之1（最高法院95年度第21
          次刑事庭會議決議參照）。另刑法第33條第5款修正
          為「主刑之種類如下：五、罰金：新臺幣一千元以上
          ，以百元計算之」，是依修正後之法律，刑法第305
          條恐嚇危害安全所得科處之罰金刑最低則為新臺幣1
          千元，與被告行為時之罰金罰鍰提高標準條例第1條
          前段規定之提高倍數10倍及修正前刑法第33條第5款
          規定之罰金最低額銀元1元即新臺幣3元相比較，自以
          被告行為時關於刑法第33條第5款規定科處罰金刑之
          法律較有利於被告。
        2.修正施行前刑法第56條連續犯之規定業經修正公布刪
          除，則被告之犯行，因行為後新法已刪除連續犯之規
          定，此刪除雖非犯罪構成要件之變更，但顯已影響行
          為人刑罰之法律效果，自屬法律有變更。修正前刑法
          第56條連續犯規定，係以一罪論，並加重其刑至二分
          之一；而上開規定於修正刪除後，刑法就行為罪數，
          除接續犯、想像競合犯、結合犯等實質上或裁判上一
          罪，以一罪論處原則上採取一罪一罰及數罪併罰，故
          修正前之處罰結果，顯較修正刑法規定一罪一罰或數
          罪併罰對被告有利。
        3.綜合上述各條文修正前、後之比較，自應整體適用被
          告行為時之法律，即修正前刑法之相關規定及罰金罰
          鍰提高標準條例第1條前段規定，對被告較為有利。
      (二)又修正後刑法第2條第1項之規定，係規範行為後「法律
        變更」所生新舊法比較適用之準據法，故如新舊法處罰
        之輕重相同，即無比較適用之問題，非此條所指之法律
        有變更，即無本條之適用，應依一般法律適用原則，適
        用裁判時法（最高法院95年第21次刑事庭會議紀錄參照
        ）。查：
        1.刑法第28條共犯之規定，於修正前規定為「二人以上
          共同實施犯罪之行為者，皆為正犯」，修正施行後之
          規定則為「二人以上共同實行犯罪之行為者，皆為正
          犯」，本條之修正理由係為排除陰謀共同正犯、預備
          共同正犯於本條所規定之正犯之外。
        2.刑法第55條關於想像競合犯之規定，新法增列但書「
          不得科以較輕罪名所定最輕本刑以下之刑」，係科刑
          之限制，為法理之明文化。
        3.上開條文之修正均屬法理之明文化，對被告而言無有
          利、不利之情形，是無新舊法比較之問題，自應逕行
          適用裁判時法。
    三核被告上開所為，係犯刑法第305條之恐嚇危害安全罪。
      被告與丙○○、張慶文間就上揭犯行，有犯意聯絡與行為
      分擔，為共同正犯。上開前後二次犯行，時間緊接，手法
      相同，觸犯構成要件相同之罪名，顯係基於概括犯意而為
      之，為連續犯，應依刑法第56條規定以一罪論，並加重其
      刑。上開先後二次犯行，均係以一行為同時侵害被害人甲○○、乙○○二人之法益，係一行為而觸犯數罪名，為想
      像競合犯，應從一情節較重之部分處斷。至於起訴事實認
      前揭槍枝內係填裝7顆9釐米制式子彈乙節，此除據共犯張
      慶文在另案警詢時陳述在卷外，並無其他積極事證可以證
      明此部分所述屬實，是此部分自應從有利於被告之認定，
      以前揭扣案之子彈1顆為據，附此敘明。爰審酌被告有前
      述刑事前案紀錄，經入監執行後假釋出監，有臺灣高等法
      院被告前案紀錄表可按，其竟於假釋期間再犯本案，顯然
      不知悔改，及此舉對被害人身心所生之損害、又飾詞否認
      之犯罪後態度等一切情狀，量處如主文所示之刑，以示懲
      儆。至於前揭用以催討債務所用之槍枝，及扣案之子彈1
      顆，既非屬槍砲彈藥刀械管制條例所規範之槍彈，已如前
      述，不僅非應義務沒收之物，又非違禁物，雖依共犯丙○○於本院審理時所述，此係被告所提供，然被告就此部分
      事實則一再否認，故該槍枝及子彈是否為被告所有，應屬
      無從確知，爰不為沒收諭知，附此敘明。
據上論斷，應依刑事訴訟法第299條第1項前段，刑法第2條第1項
前段、第28條、第305條、第55條，修正前刑法第56條，刑法施
行法第1條之1，判決如主文。
本案經檢察官黃于真到庭執行職務。
中　　華　　民　　國　　96　　年　　6 　　月　　7 　　日
　　　　　　　　　刑事第七庭    審判長法　官　梁耀鑌
                                      法  官  吳冠霆
                                      法  官  許泰誠
以上正本證明與原本無異。
如不服本判決，應於判決送達後10日內，向本院提出上訴狀。
　　　　　　　　　　　　　　　　      書記官　劉麗英
中　　華　　民　　國　　96　　年　　6 　　月　　7 　　日
附錄本案論罪科刑法條全文：
刑法第305條
（恐嚇危害安全罪）
以加害生命、身體、自由、名譽、財產之事，恐嚇他人致生危害
於安全者，處 2 年以下有期徒刑、拘役或 3 百元以下罰金。
